【裁判字號】    95,交聲,1144
【裁判日期】    950725
【裁判案由】    交管條例聲異
【裁判全文】
臺灣板橋地方法院交通事件裁定        95年度交聲字第1144號
原處分機關  交通部公路總局臺北區監理所
異  議  人  甲○○
上列異議人因違反道路交通管理處罰條例事件，對於交通部公路
總局臺北區監理所中華民國９５年６月１４日所為之處分〔原處
分案號：北監自裁字裁４０－Ｃ00000000號〕，聲明異
議，本院裁定如下：
    主  文
原處分撤銷。
甲○○汽車駕駛人，駕駛汽車經測試檢定，酒精濃度超過規定標
準，因而肇事致人受傷，處罰鍰新臺幣肆萬玖仟伍佰元，並吊扣
其駕駛執照貳年。
    理  由
壹、本件原處分機關係以異議人駕駛牌照號碼Ｙ７－２２３８號
    自小客車，於民國〔下同〕９５年５月２６日晚上８時４１
    分許，行經臺北縣三重市○○街，有「駕駛汽車酒精濃度超
    過標準，因而肇事致人受傷」之舉發違規事實，乃依道路交
    通管理處罰條例第３５條第１項第１款，裁決〔一〕罰鍰新
    臺幣肆萬玖仟伍佰元整，吊扣駕駛執照２４個月，罰鍰和駕
    駛執照限於９５年７月１４日前繳納、繳送。」、「上開罰
    鍰、駕駛執照逾期不繳納、繳送之處分：〔一〕自９５年７
    月１５日起罰鍰新臺幣肆萬玖仟伍佰元整，並吊扣駕駛執照
    ４８個月，並限於９５年７月２９日前繳納、繳送。〔二〕
    ９５年７月２９日前未繳納、繳送駕駛執照者，自９５年７
    月３０日起罰鍰依法移送強制執行，並逕行註銷駕駛執照。
    〔三〕駕駛執照吊〔註〕銷後，自９５年７月３０日起１年
    內不得重新考領駕駛執照。」；異議人則以：伊於案發時、
    地，駕駛系爭車輛行駛於規定道內，係邱見裕君逾越雙黃線
    至對向車道後，撞及異議人之上揭車輛。伊對案發之際，駕
    駛汽車酒精濃度超過標準壹節不爭執。惟伊與邱見裕君對系
    爭車禍之發生，均有責任，請求在法律許可範圍內，減少吊
    扣駕駛執照之期間等由，聲明異議。
貳、查：受處分人即異議人於上揭時、地，經警檢測其吐氣所含
    酒精濃度超過標準〔呼氣酒精濃度每公升０．８８毫克〕，
    併其酒後駕車因而肇事致人受傷等事實，業據異議人主張：
    「伊與邱見裕君對系爭車禍之發生，均有責任」，其因之經
    警舉發，復有舉發違反道路交通管理事件通知單影本足稽，
    凡此情節，堪認異議人於上揭時、地，確有「駕駛汽車酒精
    濃度超過標準，因而肇事致人受傷」之違規事實；汽車駕駛
    人，駕駛汽車經測試檢定，酒精濃度超過規定標準，處新臺
    幣一萬五千元以上六萬元以下罰鍰，並當場移置保管其車輛
    及吊扣其駕駛執照一年；因而肇事致人受傷者，並吊扣其駕
    駛執照二年，行為時道路交管理處罰條例第３５條第１項第
    １款定有明文。關於吊扣駕駛執照期間，係法律規定，復未
    授權監理機關、受理異議之法院裁量，異議人求予減少吊扣
    駕駛執照之期間壹節，於法無據；縱被害人邱見裕與有過失
    ，無礙於認定異議人上揭違規行為。
參、原處分機關據前開違規事實裁決處分異議人如前，固非無見
    。惟按「汽車所有人、駕駛人違反道路交通管理，經主管機
    關裁決後逾１５日未向管轄地方法院聲明異議，或其聲明異
    議經法院裁定確定，而不依裁決或裁定繳納罰鍰或不繳送汽
    車牌照、駕駛執照者，依左列規定處理之：一、經處分吊銷
    汽車牌照或駕駛執照者，由公路主管機關逕行註銷。二、經
    處分吊扣汽車牌照或駕駛執照者，按其吊扣期間加倍處分；
    仍不依限期繳送汽車牌照或駕駛執照者，吊銷其汽車牌照或
    駕駛執照。三、罰鍰不繳者，按其罰鍰數額，易處吊扣汽車
    牌照或駕駛執照１個月至３個月；不依期限繳送汽車牌照或
    駕駛執照者，吊銷其汽車牌照或駕駛執照。」，為道路交通
    管理處罰條例第６５條第１項明定。析索立法意旨，係指原
    處分於「確定」後始有執行力。乃原處分機關裁決如前，竟
    於『９５年６月１４日』，裁決受處分人「罰鍰和駕駛執照
    限於９５年７月１４日前繳納、繳送。」、「上開罰鍰、駕
    駛執照逾期不繳納、繳送之處分：〔一〕自９５年７月１５
    日起罰鍰新臺幣肆萬玖仟伍佰元整，並吊扣駕駛執照４８個
    月，並限於９５年７月２９日前繳納、繳送。〔二〕９５年
    ７月２９日前未繳納、繳送駕駛執照者，自９５年７月３０
    日起罰鍰依法移送強制執行，並逕行註銷駕駛執照。〔三〕
    駕駛執照吊〔註〕銷後，自９５年７月３０日起１年內不得
    重新考領駕駛執照。」，以上列處分礙及憲法保障之受處分
    人依法爭訟之權，核非適法。又異議人於案發時、地，確有
    『酒精濃度超過規定標準，因而肇事致人受傷』之舉發違規
    事實，業見前述，異議人執前情聲明異議，非有理由，惟原
    處分既有可議，自應由本院將原處分撤銷，另為適法之處分
    ，如主文。
據上論結，應依道路交通案件處理辦法第２０條前段，道路交通
管理處罰條例第３５條第１項第１款，裁定如主文。
中    華    民    國    95    年    7     月    25    日
                  交通法庭    法  官    陳福來
以上正本證明與原本無異。
如不服本裁定應於送達後5日內向本院提出抗告狀。
                              書記官    林兆嘉
中    華    民    國    95    年    7     月    26    日


司法院資訊處製作；財團法人民間司法改革基金會備份。
